臺灣桃園地方法院交通事件裁定　　　　　　　　　　九十三年度交聲字第一三Ｏ號
　　異　議　人
　　即受處分人　甲○○
　　原處分機關　交通部公路總局新竹區監理所桃園監理站
右列受處分人因違反道路交通管理處罰條例案件，對於交通部公路總局新竹區監理所
桃園監理站九十三年一月十四日所為之處分（原處分：桃監裁三字第裁五二－Ｄ九Ａ
九四一九六五號裁決書），聲明異議，本院裁定如左：
    主  文
異議駁回
    理  由
一、本件聲明異議緣由：
  (一)異議人於九十年八月十三日十五時十五分駕駛車號ＲＲＶ－０三六輕型機車（下
    稱系爭機車），於民國九十年八月十三日十五十時五分，行經桃園縣桃園市○○
    路，為桃園縣政府警察局交通隊攔截，舉發「逆向行駛」違規，並填掣八九桃警
    局交字第Ｄ九Ａ九四一九六五號違規通知單。異議人因不服舉發，向原處分機關
    提出申訴。
  (二)原處分機關轉請原舉發單位查復略以：異議人所駕駛系爭機車，於前揭時、地，
    因逆向行駛為執勤員警隸屬交通警察隊攔停掣單舉發；按道路交通安全規則第一
    Ｏ二條第一項第十款規定：「交岔路口因特殊需要，另設有標誌、標線者，並應
    依其指示行車」；異議人違規事實明確，執勤員警依法掣單舉發，核無不當。原
    處分機關乃以異議人「逆向行駛」違規事實明確，違反前揭規定，於九十三年一
    月十四日，以桃監裁三字第裁五二－Ｄ九Ａ九四一九六五號裁決書，科處異議人
    罰鍰新台幣（下同）一千八百元，並依法記違規點數一點（下稱原處分）。
  (三)異議人收受原處分書後，表示不服，於九十三年二月三日依法提出異議，理由略
    以：警察局與公路單位之法制與路規號誌未一元化，致其於前揭時、地遭大型車
    輛逼入橋孔另一車道而受罰，實難甘服等語。
  (四)原處分機關則以：本案異議人所有系爭機車，於前揭時、地因「逆向行駛」之事
    實明確，經警員攔停後依法舉發並無不當，乃依違反道路交通安全規則第一Ｏ二
    條第一項第十款、道路交通管理事件統一裁罰基準及處理細則第四十一條第四項
    等規定裁決等語，資為答辯。
二、按「汽車駕駛人，爭道行駛有左列情形之一者，處新台幣六百元以上一千八百元
    以下罰鍰：一不按遵行之方向行駛者」、「交岔路口因特殊需要，另設有標誌、
    標線者，並應依其指示行車」，道路交通管理處罰條例第四十五條第一項第一款
    、道路交通安全規則第一Ｏ二條第一項第十款均定有明文。經查：
  (一)異議人係於九十年八月十三日十五時十五分許，於桃園市○○路往桃園市區方向
    行駛，於經桃鶯陸橋下方時未依標誌指示方向行駛，逆向左轉進入林森路，經執
    勤警察發現上情攔停取締，開單舉發，異議人並向原處分機關申訴及裁決，有桃
    園縣警察局九十年八月十三日八九桃警局交字第Ｄ九Ａ九四一九六五號違規通知
    單、桃園縣警察局大溪分局（下稱大溪分局）九十三年三月四日溪警分交字第Ｚ
    ○○○○○○○○○號函及原處分機關桃監裁三字第裁五二－Ｄ九Ａ九四一九六
    五號裁決書影本各一紙在卷足稽，就本案舉發、裁決程序之事實，異議人並無爭
    執。
  (二)訊據異議人坦承沒有按照遵行方向行駛之違規事實，但辯稱：因為該路橋的通道
    ，伊通行了一、二十年，伊認為標示不清，無法遵行；系爭路段標示的位置，直
    行車看不到，很多人有違規行駛事實，也沒有被罰等語。惟據現場執行取締勤務
    警員陳治成到庭證稱：桃鶯陸橋下方的系爭路段有一禁止進入的標誌如照片一，
    我們站在另一邊路面執勤，異議人從禁止進入標誌的橋孔下進入，異議人是從陸
    橋左側的桃鶯路來到橋孔下左轉，我們就依道路交通管理處罰條例第四十五條第
    一項逆向行駛取締舉發；伊攔停舉發時沒有照相，卷內四張照片裡的背景，確實
    是當時取締的路段現場，但照相時間不是取締當時的時間等語，足見異議人所騎
    系爭機車確有於前揭時地違規逆向行駛之事實，值勤交通員警據以取締開單舉發
    ，尚無不合。
三、次查：
  (一)系爭路段紅色禁止進入標示之設立單位與時間，經本院函請桃園縣政府交通局查
    詢覆稱：該禁止進入標誌於該局八十九年十月成立前即已設置完畢，確切時間無
    資料可循，有桃園縣政府交通局九十三年四月二十日桃交工字第Ｚ○○○○○○
    ○○○號函附卷可參，可見，該左轉禁止標誌之設立，距異議人本件違規時間至
    少約十一個月以上，並非取締前始新設，故異議人對該標誌之存在自應有所知悉
    。況，異議人自承其於該桃鶯陸橋路段已通行一、二十年，對該陸橋下有禁止左
    轉標誌之設置，自無不知之理。
  (二)異議人雖指摘直行車輛並無法看見該左轉禁止標誌之存在云云，惟本案據異議人
    提出系爭路口照片四張（庭訊時提出者亦同）顯示：桃園市○○路與林森路交岔
    口（即桃鶯陸橋下），為一三叉路口，系爭路段之禁止進入標誌及遵行方向標誌
    係設置於陸橋橋墩下（即林森路上）。本件異議人於違規時、地由桃鶯路直行，
    其欲左轉進入林森路前，本應減速慢行，注意陸橋下及林森路方向之號誌、標線
    、標誌，而得左轉進入之通道即在下一個陸橋橋孔，地上亦有標線；且就其所騎
    乘機車與禁止標誌之相關位置，與該禁止標誌設置高度相衡，參酌卷附第二、三
    張照片內幼稚園娃娃車頂上距陸橋底部尚有一公尺以上，因此，異議人由桃鶯路
    直行而來，於左轉陸橋下進入林森路前，應可清楚看見該紅色禁止標誌，尚無標
    示不清之情事。
  (三)再由證人陳治成（即取締之警員）值勤地點而言，亦可清楚看見異議人違規左轉
    情事，有其證詞在卷可稽，是異議人所述尚難採信。
  (四)綜上，原處分於法並無不當，異議人本件聲明異議，非有理由，應予駁回。
四、據上論斷，依道路交通管理處罰條例第八十七條第二項、道路交通案件處理辦法
    第十九條，裁定如主文。
中      華      民      國      九十三      年    四    月    二十九    日
                                臺灣桃園地方法院交通法庭
                                      法  官  李  昆  南
附法條：
右正本證明與原本無異。
如不服本裁定，應於裁定送達後五日內向本院提出抗告狀。
                                      書記官  郭  中  明
中      華      民      國      九十三      年    五    月      四      日
道路交通安全規則第一Ｏ二條第一項第十款
汽車行駛至交岔路口，其行進、轉彎，應依左列規定：
「十交岔路口因特殊需要，另設有標誌、標線者，並應依其指示行車」
道路交通管理處罰條例第四十五條第一項第一款
「汽車駕駛人，爭道行駛有左列情形之一者，處新台幣六百元以上一千八百元以下罰
鍰：一不按遵行之方向行駛者」
